【裁判字號】    89,訴,784
【裁判日期】    891013
【裁判案由】    回復原狀
【裁判全文】
臺灣嘉義地方法院民事判決  八十九年度訴字第七八四號
    原      告  乙○○
    訴訟代理人  丙○○
    被      告  甲○○
右當事人間回復原狀事件，本院判決如左：
    主    文
被告應將坐落嘉義市○○段一六五號、地目旱、面積０．八九七六公頃土地之應有部
分四分之一回復登記予陳火。
訴訟費用由被告負擔。
本判決第一項得假執行。
    事    實
甲、原告方面：
一、聲明：如主文所示。
二、陳述：
（一）原告於八十三年五月三十日與系爭土地原所有權人陳火簽訂買賣契約，依該契
      約書第六條規定，得以任何名義登記過戶，原告於是該筆土地登記被告甲○○
      名義，並於八十三年七月二十六日登記完畢。其後該土地原所有人陳火對原告
      提起給付價金訴訟，經鈞院八十六年度訴字第一００號、臺灣高等法院臺南分
      院上字第二六一號民事判決及最高法院八十七年度台上字第一九三四號民事裁
      定，亦以兩造間之買賣契約業已合法解除。
（二）原告於民國八十七年間，對原所有權人陳火向鈞院提起返還價金事件，業經八
      十七年度重訴字第三七號判決確定，依該號判決書理由第二，按契約解除時，
      當事人雙方互負回復原狀義務。綜上所述，鈞院既已判決原所有權人陳火應返
      還價金並加計利息予原告確定，原告亦對原所有權人陳火提出強制執行，原告
      應負回復原狀之義務，惟當時是以被告甲○○名義登記該土地，懇請判決如聲
      明所示，期能向地政機關辦理回復原狀。
三、證據：提出買賣契約書影本、土地登記簿謄本、本院八十六年度訴字第一００號
    民事判決書影本、臺灣高等法院臺南分院八十六年度上字第二六一號民事判決書
    影本、最高法院八十七年度台上字第一九三四號民事裁定、本院八十七年度重訴
    字第三七號民事判決書影本暨確定證明書影本各一份為證。
乙、被告方面：
一、聲明：同意原告之請求。
二、陳述：願意依原告請求將系爭土地回復登記予陳火。
    理    由
一、按契約解除時，當事人雙方回復原狀之義務，除法律另有規定或契約另有訂定外
    ，由他方所受領之給付物，應返還之，民法第二百五十九條第一款定有明文。查
    原告主張：伊於八十三年五月三十日與訴外人陳火簽訂買賣契約，向陳火購買坐
    落嘉義市○○段一六五地號旱面積０．八九七六公頃土地應有部分四分之一（下
    稱系爭土地），伊依約於八十三年七月二十六日將系爭土地登記予被告名義，嗣
    伊與陳火之買賣契約經最高法院判決確定合法解除，伊對陳火提起返還價金之訴
    ，亦經本院判決確定，伊與陳火之買賣契約既經解除，基於解除契約回復原狀之
    義務，被告應將系爭土地回復移轉登記予陳火名下等語之事實，業據原告提出買
    賣契約書影本、土地登記簿謄本、本院八十六年度訴字第一００號民事判決書影
    本、臺灣高等法院臺南分院八十六年度上字第二六一號民事判決書影本、最高法
    院八十七年度台上字第一九三四號民事裁定、本院八十七年度重訴字第三七號民
    事判決書影本暨確定證明書影本各一份為證。被告則同意原告之請求，願依原告
    請求將系爭土地回復登記予陳火，係於言詞辯論時為訴訟標的之認諾，依民事訴
    訟法第三百八十四條之規定，原告之請求自屬有理由，應予准許。
二、本件係本於被告認諾所為之判決，依民事訴訟法第三百八十九條第一項第一款之
    規定，應依職權宣告假執行。
三、據上論結，本件原告之訴為有理由，依民事訴訟法第七十八條、第三百八十九條
    第一項第一款，判決如主文。
中      華      民      國    八十九    年      十      月     十三     日
~B臺灣嘉義地方法院民事第一庭
~B    法  官  黃渙文
右為正本係照原本作成
如對本判決上訴須於判決送達後廿日內向本院提出上訴狀(應附繕本)
中      華      民      國    八十九    年      十      月     十三     日
~B    書記官  李宏仁


司法院資訊處製作；財團法人民間司法改革基金會備份。
